【裁判字號】    97,易,4757
【裁判日期】    980527
【裁判案由】    詐欺等
【裁判全文】
臺灣臺中地方法院刑事判決              97年度易字第4757號
公  訴  人  臺灣臺中地方法院檢察署檢察官
被      告  乙○○
上列被告因詐欺等案件，經檢察官提起公訴（97年度偵字第2500
8 號），被告於準備程序中為有罪陳述，經本院合議庭裁定由受
命法官依簡式審判程序獨任審理，判決如下：
    主    文
乙○○竊盜，累犯，處有期徒刑伍月；又行使偽造私文書，足以
生損害於他人，累犯，處有期徒刑肆月，如附表一編號1 所示偽
造「陳曉萱」之署押壹枚沒收；又行使偽造私文書，足以生損害
於他人，累犯，處有期徒刑參月，如附表一編號2 所示偽造「鄭
曉萱」之署押壹枚沒收；又竊盜未遂，累犯，處有期徒刑參月；
又行使偽造私文書，足以生損害於公眾及他人，累犯，處有期徒
刑伍月，如附表二所示偽造「丁○○」之署押貳拾陸枚，均沒收
。應執行有期徒刑壹年陸月，如附表一編號1 所示偽造「陳曉萱
」之署押壹枚、如附表一編號2 所示偽造「鄭曉萱」之署押壹枚
及如附表二所示偽造「丁○○」之署押貳拾陸枚，均沒收。
    犯罪事實
一、乙○○於民國94年間因施用毒品案件，經本院以94年度訴字
    第216 號判決分別判處有期徒刑10月、6 月，定應執行有期
    徒刑1 年2 月確定，於95年8 月23日縮刑期滿執行完畢。詎
    仍不知悔改，因積欠地下錢莊債務，竟意圖為自己不法之所
    有，於97年3 月31日中午12時許（起訴書誤載為上午0 時許
    ），在臺中市南屯區田心北三巷1 之1 號蘭陵企業有限公司
    （以下簡稱蘭陵公司）高屏羊乳臺中營業所內，向負責人己○○購買羊奶而趁己○○不注意之際，徒手竊取蘭陵公司之
    客戶貝兒達幼稚園及中山幼稚園向蘭陵公司訂購高屏羊乳之
    配送帳單（金額分別為新臺幣﹝下同﹞4,750 元、27,436元
    ﹝起訴書誤載為47,436元），得手後，旋即離開該營業所；
    復另基於行使偽造私文書及詐欺取財之犯意，於97年4 月2
    日下午3 時許，持上開所竊得之高屏羊乳配送帳單（客戶為
    中山幼稚園），至臺中市○區○○○路1 段126 號中山幼稚
    園，冒稱係蘭陵公司收款人員，向不知情之中山幼稚園園長
    丙○○請款，使丙○○陷於錯誤，如數給付27,436元貨款予
    乙○○，乙○○並在如附表一編號1 所示之付款簽收簿上偽
    造「陳曉萱」之簽名1 枚後，再交予丙○○以為行使，以表
    示係陳曉萱本人向中山幼稚園收取貨款，足以生損害於陳曉
    萱及蘭陵公司、中山幼稚園對於貨款收付之正確性；再於97
    年4 月2 日下午某時許，持上開所竊得之高屏羊乳配送帳單
    （客戶為貝兒達幼稚園），至臺中市西屯區○○○路153 巷
    8 號貝兒達幼稚園，冒稱係蘭陵公司收款人員，向不知情之
    貝兒達幼稚園園長戊○○請款，使戊○○陷於錯誤，如數給
    付4,750 元貨款予乙○○，乙○○並在如附表一編號2 所示
    之97年3 月請款登記表上偽造「鄭曉萱」之簽名1 枚後，再
    交予戊○○以為行使，以表示係鄭曉萱本人向貝兒達幼稚園
    收取貨款，足以生損害於鄭曉萱及蘭陵公司、貝兒達幼稚園
    對於貨款收付之正確性。
二、乙○○另意圖為自己不法之所有，於97年4 月14日凌晨2 時
    10分許，侵入上開蘭陵公司高屏羊乳臺中營業所內（該營業
    所係非供住宅或當時有人居住之建築物，無故侵入他人建築
    物部分未據告訴），徒手竊取蘭陵公司所有置放在辦公桌下
    之電腦主機1 台，乙○○正將該電腦主機從辦公桌下拉出時
    ，適為返回公司工作之李元堂發覺，致未能得逞，李元堂並
    以電話通知己○○到場，再經己○○報警而經警當場查獲。
    詎乙○○上開竊盜之犯行經警查獲後，為脫免刑責，竟隱瞞
    其真實身分，基於偽造署押、偽造私文書而行使之接續犯意
    ，於同日上午9 時23分起至上午10時6 分止，在臺中市警察
    局第四分局大墩派出所內，冒用丁○○之名義接受調查，而
    在如附表二編號1 至3 所示之調查筆錄、扣押筆錄、口卡片
    等文件上，接續偽造「丁○○」之署押（含簽名及按捺指印
    ），表示其係「丁○○」；再於如附表二編號4 、5 所示之
    逮捕通知書及權利告知單上，接續偽造「丁○○」之署押（
    含簽名及按捺指印），而表示丁○○已收受逮捕通知書之真
    意及由丁○○本人受通知得行使刑事訴訟法上所規定之接受
    訊問時權利之私文書後，將上開偽造之逮捕通知書及權利告
    知單等私文書交還予承辦警員收執而行使之；嗣乙○○於同
    日下午4 時53分解送至臺灣臺中地方法院檢察署，於同日下
    午5 時31分，經檢察官訊問時，復承上開偽造署押之接續犯
    意，仍冒用丁○○之名義接受訊問，並在如附表二編號6 所
    示之訊問筆錄上偽造「丁○○」之簽名，以上均足以生損害
    於丁○○及警察、偵查機關對於追訴犯罪之正確性。嗣經檢
    察官傳喚丁○○本人到庭而循線查悉上情。
三、案經臺灣臺中地方法院檢察署檢察官自動檢舉偵查起訴。
    理    由
一、本件被告乙○○所犯係死刑、無期徒刑、最輕本刑為3 年以
    上有期徒刑以外之罪，其於準備程序中就被訴事實為有罪之
    陳述，經法官告知簡式審判程序之旨，並聽取公訴人及被告
    之意見後，認為適宜由受命法官獨任進行簡式審判程序，依
    刑事訴訟法第273 條之1 第1 項規定，裁定由受命法官獨任
    進行審判程序，合先敘明。
二、上開犯罪事實，業據被告乙○○於本院準備程序、審理時坦
    承不諱，核與證人即被害人己○○、丙○○於警詢、偵查中
    ，證人即被害人戊○○於警詢、本院審理時及證人李元堂於
    警詢、偵查中所述之情節相符，復有高屏羊乳鮮羊乳訂購單
    1 紙、高屏羊乳配送帳單3 紙、統一發票1 張、付款簽收簿
    、請款登記表、贓物認領保管單各1 紙、照片6 張及如附表
    二所示之調查筆錄、扣押筆錄、口卡片、逮捕通知書、權利
    告知單、訊問筆錄等在卷可稽，足認被告之自白核與事實相
    符，自堪採信，本案事證明確，被告上開犯行均洵堪認定，
    自應依法論科。
三、論罪科刑部分：
  (一)核被告乙○○犯罪事實一所為，係犯刑法第320 條第1 項之
    竊盜罪及同法第216 條、第210 條之行使偽造私文書罪及第
    339 條第1 項之詐欺取財罪。被告分別於如附表一所示之付
    款簽收簿、97年3 月請款登記表上偽造「陳曉萱」、「鄭曉
    萱」簽名之行為，均為偽造私文書之部分行為；其偽造私文
    書後持以行使，偽造之低度行為各應為行使之高度行為所吸
    收，均不另論罪。被告係同時交付偽造之請（付）款單據予
    丙○○、戊○○而行使，並因而詐騙取得貨款之行為，均係
    為達冒名詐取貨款之目的，而以此一個意思決意所啟動的一
    個複合的因果流程，依社會合理之經驗認知，各次因果流程
    行為以一罪論科較為合理，故各次所為均可認為係法律概念
    之一行為，其以一行為觸犯行使偽造私文書罪、詐欺取財罪
    名，均為想像競合犯，均各應依刑法第55條之規定，從一重
    之行使偽造私文書罪（2 罪）處斷。檢察官於犯罪事實漏未
    載明行使偽造私文書之犯行，惟此部分與前開詐欺取財之犯
    行有裁判上之一罪關係，本院自應併予審理，附此敘明。
  (二)按刑法上之「署押」，乃指於紙張或物體上簽署之姓名或其
    他符號，以表示其承認所簽署文書之效力，與印文有同一效
    力（最高法院86年度台上字第47號判決可資參照），而以捺
    指紋以代替簽名者，則偽造指紋亦屬偽造署押。次按刑法上
    之偽造署押罪，係指單純偽造簽名、畫押而言，若在制式之
    書類上偽造他人簽名，已為一定意思表示，具有申請書或收
    據等類性質者，則係犯偽造文書罪，該偽造署押為偽造文書
    之部分行為不另論罪（最高法院85年度台非字第146 號判決
    意旨可資參照）。再按如附表二編號4 、5 所示之逮捕通知
    書及權利告知單上偽造之簽名及指印，分別具有表示被告已
    收受逮捕通知書之真意及告知罪名且必須接受偵訊，並可以
    行使緘默、選任辯護人、請求調查有利證據等權利之意思，
    性質上均係私文書。是核被告於犯罪事實二中竊取蘭陵公司
    電腦主機未得逞之所為，係犯刑法第320 條第3 項、第1 項
    之竊盜未遂罪，被告僅著手於竊盜行為之實施，而尚未竊得
    財物，為未遂犯，爰依刑法第25條第2 項之規定，按既遂之
    刑度減輕之；於如附表二編號4 、5 所示文書上，偽造「丁○○」之署押（含簽名及指印），進而偽造完成各該文書持
    以行使之所為，係犯刑法第216 條、第210 條之行使偽造私
    文書罪；於如附表二編號1 至3 、6 所示文件上，偽造「丁○○」之署押（含簽名及指印），係單純作為簽名者人格同
    一性之證明，並無其他法律上之用意之所為，係犯刑法第21
    7 條第1 項之偽造署押罪。被告先後在附表二編號1 至3 、
    6 所示文件上偽造「丁○○」署押，顯皆係在密接之時地，
    利用同一機會，本於單一犯意接續多次行為，侵害同一法益
    ，觸犯同一犯罪構成要件，各行為之獨立性極為薄弱，依一
    般社會健全觀念，在時間差距上，難以強行分開，屬接續犯
    ，應論以一罪。另被告在如附表二編號4 、5 所示之逮捕通
    知書及權利告知單上偽造「丁○○」署押之行為，分別為偽
    造私文書之部分行為；又其偽造文書後持以行使，偽造之低
    度行為應為行使之高度行為所吸收，均不另論罪。被告以一
    行為，分別同時行使偽造如附表二所示之私文書及偽造署押
    ，而均同時觸犯偽造私文書罪及偽造署押罪，均為想像競合
    犯，應依刑法第55條規定從一重之行使偽造私文書罪處斷。
    檢察官於犯罪事實漏未載明尚有在調查筆錄、口卡片偽造「
    丁○○」署押及權利告知單之偽造文書犯行，惟此部分與前
    開起訴之犯行有實質上或裁判上之一罪關係，本院自應併予
    審理，另檢察官就被告偽造逮捕通知書僅論以偽造署押，亦
    有未洽，併此敘明。
  (三)被告所犯上開1 次普通竊盜罪、3 次行使偽造私文書罪及1
    次竊盜未遂罪間，犯意各別，行為互殊，應予分論併罰。
  (四)被告於94年間因施用毒品案件，經本院以94年度訴字第216
    號判決分別判處有期徒刑10月、6 月，定應執行有期徒刑1
    年2 月確定，於95年8 月23日縮刑期滿執行完畢乙節，有臺
    灣高等法院被告前案紀錄表1 份在卷可憑，其受有期徒刑執
    行完畢後，5 年以內故意再犯本件有期徒刑以上之前開各罪
    ，皆為累犯，均應依刑法第47條第1 項之規定加重其刑，並
    就竊盜未遂部分依法先加後減之。
  (五)爰審酌被告為貪圖不法利益，竟率爾竊取他人之財物，所為
    實不足取，且為清償地下錢莊欠款及逃避偵查機關追緝，而
    偽造文書、詐騙被害人貨款，並冒名應訊，偽簽署押，陷被
    冒名之被害人於受無謂追訴之危險境地，損及偵查追訴犯罪
    之正確性，惡性均非輕，惟念其犯後尚知坦承犯行，顯有悔
    意，及所生之危害程度輕重等一切情狀，分別量處如主文所
    示之刑，並定其應執行之刑，以資懲儆。
四、沒收：
  (一)如附表一編號1 所示偽造「陳曉萱」之署押及附表一編號2
    所示偽造「鄭曉萱」之署押，不問屬於被告與否，均應依刑
    法第219 條規定諭知沒收；至於該署押所在之付款簽收簿、
    97 年3月請款登記表，均已經被告分別提出行使交付予丙○○、戊○○，非其所有，自無從併予諭知沒收。
  (二)如附表二所示偽造之「丁○○」之署押（含簽名及指印）26
    枚，不問屬於犯人與否，均應依刑法第219 條規定諭知沒收
    ；至於被告偽造如附表二編號4 所示之逮捕通知書及如附表
    二編號5 所示之權利告知單，業經被告分別提出予臺中市警
    察局第四分局大墩派出所承辦員警收執，已非被告所有之物
    ，亦無從併予諭知沒收，附此敘明。
據上論斷，應依刑事訴訟法第273 條之1 第1 項、第299 條第1
項前段，刑法第216 條、第210 條、第217 條第1 項、第320 條
第1 項、第3 項、第339 條第1 項、第55條、第25條第2 項、第
47條第1 項、第51條第5 款、第219 條，刑法施行法第1 條之1
，判決如主文。
本案經檢察官甲○○到庭執行職務。
中    華    民    國    98    年    5     月    27    日
                  刑事第十六庭  法  官  陳玉聰
以上正本證明與原本無異。
如不服本判決，應於收受送達後10日內向本院提出上訴書狀（應
敘述具體理由並附繕本）。
上訴書狀如未敘述理由，應於上訴期間屆滿後20日內補提理由書
於本院。
                                書記官  王崑煜
中    華    民    國    98    年    5     月    27    日
附表一
┌──┬───────────┬─────────┐
│編號│  偽造之文書          │  偽造之署押數量  │
├──┼───────────┼─────────┤
│ 1  │付款簽收簿            │「陳曉萱」簽名1 枚│
├──┼───────────┼─────────┤
│ 2  │97年3 月請款登記表    │「鄭曉萱」簽名1 枚│
└──┴───────────┴─────────┘
附表二
┌──┬───────────┬─────────┐
│編號│偽  造  署  押  所  在│偽 造 署 押 數 量 │
├──┼───────────┼─────────┤
│ 1  │97年4月14日調查筆錄   │「丁○○」簽名2枚 │
│    │（含騎縫處）          │          指印11枚│
├──┼───────────┼─────────┤
│ 2  │臺中市警察局第四分局扣│「丁○○」簽名3枚 │
│    │押筆錄                │          指印3枚 │
├──┼───────────┼─────────┤
│ 3  │丁○○口卡片          │「丁○○」簽名1枚 │
│    │                      │          指印1枚 │
├──┼───────────┼─────────┤
│ 4  │逮捕通知書            │「丁○○」簽名1枚 │
│    │                      │          指印1枚 │
├──┼───────────┼─────────┤
│ 5  │權利告知單            │「丁○○」簽名1枚 │
│    │                      │          指印1枚 │
├──┼───────────┼─────────┤
│ 6  │臺灣臺中地方法院檢察署│「丁○○」簽名1枚 │
│    │97年4 月14日訊問筆錄  │                  │
└──┴───────────┴─────────┘
附錄本判決論罪科刑之法條：
刑法第210條
偽造、變造私文書，足以生損害於公眾或他人者，處5 年以下有
期徒刑。
刑法第216條
行使第210條至第215條之文書者，依偽造、變造文書或登載不實
事項或使登載不實事項之規定處斷。
刑法第217條
偽造印章、印文或署押，足以生損害於公眾或他人者，處3 年以
下有期徒刑。
盜用印章、印文或署押，足以生損害於公眾或他人者，亦同。
刑法第320條
意圖為自己或第三人不法之所有，而竊取他人之動產者，為竊盜
罪，處5 年以下有期徒刑、拘役或500 元以下罰金。
意圖為自己或第三人不法之利益，而竊佔他人之不動產者，依前
項之規定處斷。
前二項之未遂犯罰之。
刑法第339條第1項
意圖為自己或第三人不法之所有，以詐術使人將本人或第三人之
物交付者，處5 年以下有期徒刑、拘役或科或併科1千 元以下罰
金。


司法院資訊處製作；財團法人民間司法改革基金會備份。
